【裁判字號】    94,簡上,381
【裁判日期】    950406
【裁判案由】    詐欺等
【裁判全文】
臺灣臺南地方法院刑事判決             94年度簡上字第381號
上  訴  人
即  被  告  甲○○
右列上訴人即被告因詐欺等案件，不服本院九十四年度簡字第二
三九四號中華民國九十四年十月十三日第一審刑事簡易判決（聲
請簡易判決處刑案號：九十四年度核退偵字第七五五號），提起
上訴，本院管轄之第二審合議庭判決如下：
    主  文
原判決撤銷。
甲○○共同意圖為自己不法之所有，以詐術使人將本人之物交付
，處有期徒刑陸月，如易科罰金，以參佰元折算壹日。
    事  實
一、甲○○因臨時急需用錢，經由友人介紹，得知某真實姓名年
    籍均不詳之人從事以信用卡假消費真刷卡之金錢借貸業務，
    在與前開真實姓名年籍不詳之人取得聯繫後，共同基於意圖
    為自己不法所有之概括犯意，於民國九十四年二月十六日，
    雙方共同前往位於臺南縣永康市○○○路三○五號「家樂福
    量販店」，由前開真實姓名年籍不詳之人假借虛偽消費買賣
    名義，將甲○○所有中國信託銀行信用卡（卡號：四五六三
    —０一八五—０九四三—二五八二），持往「家樂福量販店
    」店內，以上開信用卡佯裝刷卡購物，並經甲○○於消費金
    額新臺幣（下同）十六萬一千元之信用卡簽帳單上簽名後，
    交付予「家樂福量販店」，該姓名年籍不詳之人再支付甲○
    ○七萬六千元。「家樂福量販店」再據以向聯合信用卡處理
    中心請款，使聯合信用卡處理中心及各該發卡銀行誤以為有
    真實消費買賣，因而陷於錯誤，依約定將刷卡款項匯入「家
    樂福量販店」指定之帳戶，先行墊付。甲○○則經扣除與前
    開真實姓名年籍不詳之人約定之利息後，向該人借貸取得七
    萬六千元，而取得發卡銀行為其先行墊款之不法利益，足生
    損害於聯合信用卡處理中心及各該發卡銀行。
二、案經臺南市警察局第五分局報告臺灣臺南地方法院檢察署檢
    察官偵查起訴。
    理  由
一、上開犯罪事實業據被告甲○○到庭供承無訛，並有中國信託
    銀行交易明細表一紙在卷可稽，又被告甲○○於本院審理時
    ，亦供稱前開簽帳金額十六萬一千元並沒有清償，且自九十
    四年三月起至十二月期間，均未繳足最低應繳金額等語，復
    有該銀行函覆被告前開信用卡之繳款明細一份在卷可稽，足
    見被告自白於本件以信用卡刷卡時，即知自己並無償付卡債
    之能力，猶以信用卡刷卡取現，其刷卡目的，意在詐騙發卡
    銀行實甚顯然，被告犯行罪證明確，應堪認定。
二、按刑法第三百三十九條第一、二項分別規定詐欺取財罪及詐
    欺得利罪，前者之行為客體係指財物，後者則指取得債權、
    免除債務、延期履行債務或提供勞務等財物以外之財產上不
    法利益（最高法院八十六年度台上字第三五三四號判決意旨
    參照）。查本案被告以假消費真刷卡之詐術方法，雖事後取
    得七萬六千元之款項，然其對發卡之中國信託銀行仍負有刷
    卡消費金額之債務，亦即，被告並未自發卡銀行獲得任何諸
    如免除債務之不法利益，揆諸前揭最高法院判決意旨，核被
    告所為，係犯刑法第三百三十九條第一項之詐欺取財罪。公
    訴意旨漏未斟酌此點，而認被告係犯同法第三百三十九條第
    二項之詐欺得利罪，尚有未洽，惟其基本事實同一，本院自
    應予以審理，並變更起訴法條。又被告與年籍姓名不詳之成
    年人間，就本件詐欺取財犯行，有犯意聯絡及行為分擔，應
    論以共同正犯。爰審酌被告正值壯年不思正途賺取錢財，竟
    以假消費真刷卡實施詐欺犯行，嚴重擾亂財政金融秩序且浪
    費社會公器資源，及事後仍未清償積欠中國信託銀行刷卡消
    費款項等一切情狀，量處如主文所示之刑，並諭知易科罰金
    之折算標準。另卡號為４５６３—０１８５—０９４３—２
    ５８２號之信用卡一張，固係被告所有供犯罪所用之物，業
    據被告供明在卷，然未經扣案，為避免將來執行之困難，爰
    不為沒收之諭知。至公訴意旨另以被告佯裝刷卡購物，於「
    家樂福量販店」製作之消費金額信用卡簽帳單上簽名，使該
    量販店據以向聯合信用卡處理中心請款，認此部分另涉有刑
    法第二百十六條、第二百十五條行使業務登載不實文書罪，
    惟被告於上開簽帳單上簽自己姓名，用以表示就開筆消費金
    額委託中國信託銀行先行墊付消費金額，並對中國信託銀行
    負擔該筆消費金額之債務等意思，尚無偽造不實事項或有何
    使人業務上登載不實文書等情事，自難就此部分另論以被告
    使人業務上登載不實罪責，原應諭知無罪，惟因此部分與前
    開有罪之詐欺部分有裁判上一罪之牽連關係，爰不另為無罪
    之諭知，均附此敘明。
四、原審以被告詐欺犯行明確，並審酌被告犯罪情節、結果及犯
    後態度等一切情狀，予以依法論罪科刑，固非無見。惟原審
    就起訴意旨有關被告涉有行使業務上登載不實文書罪部分，
    漏未審酌，即有未洽。上訴人即被告上訴意旨稱原審判刑過
    重云云，雖無理由，但原審既有上揭不當之處，自應將原判
    決撤銷，由本院管轄之第二審合議庭自為判決。爰審酌被告
    犯罪之動機、目的係為貪圖利益，迄今尚未清償前開債務，
    事後坦認犯行等一切情狀，量處如主文所示之刑，併諭知易
    罰金折算之標準，以資懲儆。
據上論斷，應依刑事訴訟法第四百五十五條之一第一項、第三項
、第三百六十九條第一項前段、第三百六十四條、第二百九十九
條第一項前段、第三百條，刑法第二十八條、第三百三十九條第
一項、第四十一條第一項前段，罰金罰鍰提高標準條例第一條前
段、第二條，判決如主文。
本案經檢察官乙○○到庭執行職務
中    華    民    國    95    年    4     月    6     日
                  刑事第三庭  審判長法  官  陳振謙
                                    法  官  鍾邦久
                                    法  官  王慧娟
以上正本證明與原本無異。
如不服本判決，應於判決送達後10日內，向本院提出上訴狀。
                                    書記官  陳淑貞
中    華    民    國    95    年    4     月    6     日


司法院資訊處製作；財團法人民間司法改革基金會備份。
